【裁判字號】    98,交聲,2459
【裁判日期】    980831
【裁判案由】    聲明異議
【裁判全文】
臺灣臺中地方法院交通事件裁定            98交聲字第2459號
原處分機關  交通部公路總局台中區監理所
異  議  人
即受處分人  金甲鼎科技開發有限公司
代  表  人  蔡世水
上列受處分人因違反道路交通管理處罰條例案件，對於交通部公
路總局臺中區監理所民國98年2 月27日所為之處分（中監違字第
60-G7DA35722號裁決書），聲明異議，本院裁定如下：
    主    文
原處分撤銷。
金甲鼎科技開發有限公司不罰。
    理  由
一、原處分機關意旨略以：聲明異議人即受處分人金甲鼎科技開
    發有限公司（下稱受處分人）所有6Q－4820號自小客車，於
    民國96年9 月28日15時21分許，在臺中市○○路處，因「駕
    車行經有燈光號誌管制之交叉路口闖紅燈」之違規，經臺中
    市警察局第四分局，依道路交通管理處罰條例第53條第1 項
    規定逕行舉發。受處分人未於期限內到案，原處分機關遂於
    98年2 月27日以中監違字第裁60-G7DA35722號裁決書處罰鍰
    新臺幣（下同）5400元。又上開自小客車之車主仍登錄為受
    處分人，依道路交通管理處罰條例第16條第1項第1款規定，
    汽車各項異動不依規定申報登記者，處汽車所有人罰鍰，故
    受處分人對於該車仍應負管理之責，並承受該車輛之權利與
    義務等語。
二、聲明異議意旨則以：受處分人所有車號6Q－4820號自小客車
    ，於93年間由業務員開往汽車修護廠修理，因費用過高無力
    負擔，就一直放置於修護廠對面，又因苦於公司經營壓力，
    致使不知車子何時遺失，亦未警覺須報案，監理所於94年11
    月11日逕行註銷該車，未料96年9月28日被警方查獲車輛違
    規，才驚覺車子不見了被註銷，卻還有人使用該車行駛於道
    路上，伊曾至警察局辦理失竊報案，因無明確時間、地點致
    警察機關無法受理報案，上揭違規事件確屬在違規車輛失竊
    後所發生，爰聲明異議等語。
三、經查：按處理違反道路交通管理事件之有關資料、簿冊等應
    妥為保存，保存屆滿1年者，得予銷毀；但未結案或涉及刑
    事責任之有關文件，仍繼續保存，違反道路交通管理事件統
    一裁罰基準及處理細則第79條規定甚明。本件受處分人對於
    前揭交通違規事實既有所爭執，原處分機關如欲援引上開道
    路交通管理處罰條例之相關規定，對於受處分人裁處行政罰
    鍰等不利益行政處分，自應提出適切證據資料，或指出得以
    證明受處分人交通違規之證據調查方法，俾供法院審究該裁
    罰處分是否合法、妥當。惟原處分機關函詢舉發機關即臺中
    市警察局第四分局，據舉發機關函覆說明三表示：「檢附中
    市警交字第G7DA35722號違規通知單存根聯、送達證書各1張
    。另有關本案採證照片，因事隔已1年餘，本分局已無採證
    照片存檔」等語，有臺中市警察局第四分局98年3月17日中
    分四交字第0980006046號函在卷可稽。則前揭中監違字第裁
    60-G7DA35722號交通違規事實係發生於96年9月28日，並於
    98年2月27日由原處分機關作成裁決，迄今仍在本院進行交
    通異議程序，並未結案，揆諸前揭違反道路交通管理事件統
    一裁罰基準及處理細則第79條但書規定，舉發機關自應繼續
    妥善保管採證照片等相關證物，以供將來行政救濟程序論證
    之需。是以舉發機關依法即有妥善保存之法定義務，對其疏
    於注意保管證物致使裁決基礎事實不明之不利益，自不能責
    由受處分人承擔，而應朝向有利於受處分人之認定，藉以保
    障民眾權益，並促使行政機關謹慎履行證物保管義務。從而
    ，原處分關於中監違字第裁60-G7DA35722號裁決書部分既無
    採證照片足供本院認定受處分人涉有前揭交通違規事實，已
    難率認原處分機關所為裁罰確屬有據。原處分機關未能詳予
    審酌，逕依道路交通管理處罰條例第53條第1項規定，裁處
    受處分人罰鍰5400元，自有未洽。綜上所述，原處分應予撤
    銷，並由本院另為受處分人不罰之諭知。
四、據上論斷，應依道路交通管理處罰條例第87條第2 項，道路
    交通案件處理辦法第20條，裁定如主文。
中    華    民    國    98    年    8    月    31    日
                  交通法庭  法  官  戴嘉慧
以上正本證明與原本無異。
如不服本裁定，應於送達後5日內，向本院提出抗告狀。（應附
繕本）
                            書記官  劉晴芬
中    華    民    國    98    年    8    月    31    日


司法院資訊處製作；財團法人民間司法改革基金會備份。
